臺灣高等法院刑事判決　　　　　　　　　九十一年度上易字第二八三九號
　　上 訴 人即
　　被　　　告　丙　○
右上訴人，因傷害案件，不服臺灣桃園地方法院，九十一年度易字第一二二三號，中
華民國九十一年八月二十日第一審判決（起訴案號：台灣桃園地方法院檢察署九十一
年度偵字第二九九一號）提起上訴，本院判決如左︰
    主  文
上訴駁回。
    事  實
一、丙○係在桃園縣桃園市○○路一一二號一一樓「大東海補習班」之學員，乙○○
    則在「大東海補習班」任職。乙○○因認丙○於其不注意時摸其臀部，且丙○指
    稱其私生活習慣不佳，乙○○自覺受辱，並向其男友甲○○哭訴。甲○○（已判
    刑確定）於九十一年一月五日至乙○○任職之「大東海補習班」處欲找丙○理論
    。同日十三時許甲○○見丙○即上前質問丙○何以摸乙○○臀部及指稱其私德不
    佳之事，雙方乃起衝突，各基於傷害之犯意在「大東海補習班」內互毆，致甲○
  ○受有右眼角及右手腕瘀傷、左下腿挫傷之傷害；丙○受有左頸及左腹壁挫傷，
    右頸及胸壁多處外傷之傷害。
二、案經甲○○訴由桃園縣警察局桃園分局報請台灣桃園地方法院檢察署檢察官偵查
    起訴。
    理  由
一、訊據上訴人即被告丙○（下稱被告）矢口否認其有何公訴人所指之傷害犯行，辯
    稱：伊是正當防，伊並不認識甲○○，伊是走到巷子裡面的時候聽到有人喊「
    龍龍」，伊回頭的時候，甲○○的拳頭已經打到伊的眼鏡了，伊整個人已經撲倒
    下來；乙○○所說的是謊話，因為甲○○沒有過來質問伊，其二人也沒有互抓衣
    領的動作，當日甲○○是從後面攻擊伊，所以伊到警察局報案是報搶劫和殺人未
    遂；伊到補習班的目的是要去看書，不是要找甲○○打架的，伊沒有互毆行為，
    伊是正當防，且其防只有不足而無過當云云。
二、經查：
  (一)被告與甲○○衝突，被告甲○○受有右眼角及右手腕瘀傷、左下腿挫傷之傷害之
    事實，有其診斷證明書影本在卷可稽。
  (二)被告甲○○係前因乙○○哭訴受辱之事而在「大東海補習班」質問被告丙○一節
    ，經被告甲○○及證人乙○○陳稱在卷，是雙方即存有衝突的原因，其雙方因口
    角衝突繼而互毆，亦非無可能，參以衝突二人均受有如上所述之傷害，是被告之
    犯行，足認定。
  (三)被告丙○所辯正當防一節，查刑法之正當防須對於不法之侵害而出於防自
    己權利者方足當之，故如非對於不法之侵害而為反擊之行為，即不得藉口正當防
    而免其罪責。查證人乙○○於警訊及原審審理時均稱：因甲○○上前與丙○理
    論，丙○就說其等在補習班內誹謗他，並出手抓甲○○之衣領，之後雙方發生拉
    扯等語，被告丙○既已動手在先，自難認其行為係對於現在不法之侵害而為正當
    防，其所辯正當防云云，應非可採。
三、核被告所為，係犯刑法第二百七十七條第一項之普通傷害罪。原審適用刑法第二
    百七十七條第一項、第四十一條第一項、罰金罰鍰提高標準條例第一條前段，第
    二條審酌被告犯罪之動機係因口角衝突而起，自己亦有傷情，及被告犯後之態度
    等一切情狀，量處拘役三十日，並諭知易科罰金之折算標準，以示懲儆。經核認
    事用法及量刑均無不合，被告上訴意旨以其為被害人，被毆時基於正當防衛緊急
    避難還擊無傷害故意，然查互毆不得主張受現時不法侵害，應無正當防衛緊急避
    難可言前已指明，上訴核無理由，應予駁回。
據上論斷，應依刑事訴訟法第三百六十八條判決如主文。
本案經檢察官吳國南到庭執行職務。
中      華      民      國    九十一    年      十      月      三十    日
                              臺灣高等法院刑事第十八庭
                                  審判長法  官  吳      敦
                                        法  官  劉  慧  芬
                                        法  官  吳  明  峰
右正本證明與原本無異。
不得上訴。
                                        書記官  李  華  安
中      華      民      國    九十一    年      十      月      三十    日
附論罪科刑依據之法條：
刑法第二百七十七條
傷害人之身體或健康者，處三年以下有期徒刑，拘役或一千元以下罰金。
犯前項之罪，因而致人於死者，處無期徒或七年以上有期徒刑，致重傷者，處三年以
上、十年以下有期徒刑。
